【裁判字號】    96,上易,1137
【裁判日期】    970430
【裁判案由】    竊盜
【裁判全文】
臺灣高等法院刑事判決                96年度上易字第1137號
上  訴  人
即  被  告  乙○○
選任辯護人  曾智群律師
            陳俊隆律師
            劉世興律師
上  訴  人
即  被  告  甲○○
上列上訴人等因竊盜案件，不服臺灣桃園地方法院95年度易字第
1907號，中華民國96年4月10日第一審判決（起訴案號：臺灣桃
園地方法院檢察署95年度偵字第23798號），提起上訴，本院判
決如下：
    主  文
原判決撤銷。
乙○○共同攜帶兇器竊盜，處有期徒刑陸月，如易科罰金，以新
臺幣壹仟元折算壹日。減為有期徒刑月，如易科罰金，以新臺
幣壹仟元折算壹日。扣案之鐵撬、螺絲起子各壹支，均沒收。
甲○○共同攜帶兇器竊盜，處有期徒刑柒月。減為有期徒刑月
又拾伍日，如易科罰金，以新臺幣壹仟元折算壹日。扣案之鐵撬
、螺絲起子各壹支，均沒收。
    事  實
一、乙○○與甲○○共同意圖為自己不法所有，基於竊盜之犯意
    聯絡，於民國95年11月1日下午4時許，由乙○○攜帶其所有
    客觀上足以對人之生命、身體、安全構成威脅，具危險性之
    兇器鐵撬、螺絲起子各1支，駕駛其所有車牌號碼2G-1438號
    自小貨車搭載甲○○同往桃園縣大溪鎮太武新村99號，以上
    開螺絲起子拆卸鋁製大門（價值約新臺幣17,000元），而共
    同竊取該物品。嗣為巡邏員警當場查獲，並扣得上開鐵撬、
    螺絲起子各1支。
二、案經桃園縣政府警察局大溪分局報請臺灣桃園地方法院檢察
    署檢察官偵查起訴。
    理  由
一、上訴人即被告甲○○經合法傳喚無正當理由未到庭辯解，惟
    其於檢訊、原審審理時，對於上揭犯行均承認不諱。上訴人
    即被告乙○○辯稱：伊未攜帶凶器，鐵撬、起子是伊車上之
    工具云云，於原審則否認竊盜犯行，辯稱：當天是因為伊所
    駕駛的自小貨車故障，所以才會停在該處修理，伊不知道被
    告甲○○是要去偷東西云云。經查：
  (一)被告甲○○方面：
    被告甲○○於檢訊、原審自白有事實欄所載至桃園縣大溪鎮
    太武新村99號以被告乙○○所有之螺絲起子竊取鋁製大門等
    情不諱，並據被害人丁○○於警詢中指訴其所有之鋁製大門
    遭竊等情綦詳（見95年度偵字第23798號卷第25頁），且有
    卷附贓物認領保管單、現場照片在卷可資佐憑（同上偵查卷
    第27頁、第30頁至第31頁），此外並有鐵撬、螺絲起子各1
    支扣案，足認被告甲○○出於任意性之自白，與事實相符而
    堪採信。被告甲○○直至本院準備程序始否認有竊盜犯行，
    辯稱：當天因為喝醉酒，以為是陪乙○○去搬東西，不知道
    是這種情況云云，顯係卸責之詞，不足採信。綜上，本件被
    告甲○○之竊盜犯行，事證明確，足堪以認定。
  (二)被告乙○○方面：
    被告乙○○雖否認共同竊盜，並以上詞置辯，惟查：
  1.證人即共同被告甲○○於偵查中結證稱：當日是被告乙○○
    載我去該處，被告乙○○說這個地方沒人，提議去拆鐵門，
    我所使用的工具是被告乙○○的，也是被告乙○○拿給我的
    ，我們是要拆鐵門去賣給資源回收，我在拆鐵門時，被告乙○○知情，被告乙○○也有拿鐵撬拆另1 邊的門等語（見偵
    查卷第52頁至第53頁）；證人即查獲員警張天福於原審審理
    時結證稱：當天查獲被告乙○○時，被告乙○○人在自小貨
    車左後方，我到現場時，門已經被拆下來，螺絲也已經全部
    被拆掉，被告乙○○說他在修車，但是我們查看他的車輛好
    好的等語（見原審卷第42頁至第44頁），此外並有贓物認領
    保管單、現場照片在卷可憑，及被告乙○○所有之鐵撬、螺
    絲起子各1支扣案可證。
  2.綜上所述，共同被告甲○○證述本件作案過程係被告乙○○
    提議去竊取鐵門，竊取所需工具亦係被告乙○○所有，2 人
    共同持鐵撬、螺絲起子拆卸被害人丁○○所有之鋁製大門等
    情，與證人張天福之證言，及卷內證物所示各情，均無不合
    ，堪信為真實，被告乙○○與甲○○間顯有前述竊盜犯意之
    聯絡及行為之分擔。本件被告乙○○之竊盜犯行，事證亦屬
    明確。
二、按刑法第321 條第1 項第3 款之攜帶兇器竊盜罪，係以行為
    人攜帶兇器竊盜為其加重條件，此所謂兇器，其種類並無限
    制，凡客觀上足對人之生命、身體、安全構成威脅，具有危
    險性之兇器均屬之，且祇須行竊時攜帶此種具有危險性之兇
    器為已足，並不以攜帶之初有行兇之意圖為必要（最高法院
    79年度臺上字第5253號判例意旨可資參照）。被告乙○○、
    甲○○於上揭時地竊盜時所使用之之鐵撬、螺絲起子各1 支
    ，均為質地堅硬之鐵質器具，此觀諸扣案工具之照片即明，
    是客觀上均足以殺傷人之生命、身體，為具有危險性之兇器
    ，而被告2 人復以之為行竊工具，是核被告乙○○、甲○○
    所為，均係犯刑法第321條第1項第3款之竊盜罪嫌。被告2人
    就上開犯行，有犯意之聯絡及行為之分擔，均應論以共同正
    犯。
三、被告乙○○另辯稱：臺灣桃園地方法院94年度桃簡字第2069
    號被告黃政郎（本案被告乙○○原名黃政郎）妨害風化案件
    ，係其兄丙○○冒名所犯，與其無關，本件不構成累犯等語
    。經查：被告乙○○之兄丙○○，於94年7月14日晚間9時40
    分許，在桃園縣八德市○○路1176號2樓，為警查獲妨害風
    化犯行後，分別於警詢、檢訊、法院審理時，均冒用黃政郎
    名義應訊，並於訊畢後偽造黃政郎簽名署押，致使黃政郎遭
    受刑事訴追，業經檢察官以偽造署押罪起訴，有臺灣桃園地
    方法院檢察署96年度偵字第644號起訴書可佐（見本院卷第
    38頁正、背面）。該案目前由臺灣桃園地方法院以96年度易
    字第403號案件審理，惟因丙○○為臺灣桃園地方法院通緝
    中，尚未判決，有臺灣桃園地方法院96年12月26日桃院木刑
    孟96易403字第0960037419號函可參（見本院卷第55頁）。
    查該案起訴書記載丙○○所為妨害風化之事實，與臺灣桃園
    地方法院94年度桃簡字第2069號被告黃政郎妨害風化案件之
    犯罪事實，時間、地點同一，此有臺灣桃園地方法院94年度
    桃簡字第2069號書在卷可參（見本院卷第57頁至第60頁）；
    顯然丙○○因該妨害風化犯行，為警查獲後，於警詢、檢訊
    、法院審理時，均冒用黃政郎名義應訊，並偽造黃政郎簽名
    署押，致使黃政郎遭受刑事訴追及有罪判決。嗣丙○○冒名
    應訊一事，業經檢察官以偽造署押罪起訴，已如前述；且該
    案起訴書並說明有關丙○○偽造黃政郎簽名署押一節，有內
    政部警政署刑事警察局95年9月12日刑紋字第950134678號鑑
    驗書1份為證（見本院卷第38頁正、背面），可認臺灣桃園
    地方法院94年度桃簡字第2069號判決之妨害風化犯行，係丙○○所犯，犯後冒用黃政郎名義應訊，致本件被告乙○○遭
    受刑事訴追，進而為有罪判決確定等情甚明。該案雖因丙○○遭通緝而尚未判決，然此並不影響本院所為上開之認定。
    綜上，被告乙○○另辯稱：臺灣桃園地方法院94年度桃簡字
    第2069號被告乙○○妨害風化案件，係其兄丙○○冒名所犯
    ，與其無關，本件不構成累犯等語，此部分證詞，應屬可採
    。
四、原審以被告乙○○、甲○○所犯事證明確，予以論罪科刑，
    固非無見。惟查：(一)中華民國96年罪犯減刑條例於96年7月4
    日公布，並自96年7月16日施行，原審未及審酌，尚有未合
    ；(二)被告乙○○雖於94年間因妨害風化案件，經臺灣桃園地
    方法院以94年度桃簡字第2069號判決判處有期徒刑3月確定
    。然該案係為被告乙○○之兄丙○○所犯，並冒用乙○○當
    時之原名黃政郎名義應訊，與被告乙○○無關，已如前述。
    原審未予詳察，以該案為被告乙○○所犯，認被告乙○○於
    本件構成累犯，尚有未洽。被告甲○○上訴意旨否認犯行，
    辯稱：當天因為喝醉酒，以為是陪乙○○去搬東西，不知道
    是這種情況云云。然查：被告甲○○於檢訊、原審自白有為
    本件共同加重竊盜犯行，並據被害人丁○○於警詢中指訴其
    所有之鋁製大門遭竊等情綦詳，且有卷附贓物認領保管單、
    現場照片在卷可資佐憑，此外並有鐵撬、螺絲起子各1支扣
    案，足認被告甲○○出於任意性之自白，與事實相符而堪採
    信，均已如前述。被告甲○○上訴意旨，空言飾詞，否認犯
    行，核無理由。被告乙○○上訴意旨仍執前詞，否認犯罪，
    然查：被告乙○○與甲○○共同所為本件加重竊盜犯行，業
    據證人即共同被告甲○○、證人即查獲員警張天福證述明確
    ，並有贓物認領保管單、現場照片在卷可憑，及被告乙○○
    所有之鐵撬、螺絲起子各1支扣案可證，事證明確，堪以認
    定，已如前述。被告乙○○上訴意旨仍執前詞，否認犯行部
    分，亦無理由。惟被告乙○○上訴意旨另以臺灣桃園地方法
    院94年度桃簡字第2069號被告乙○○妨害風化案件，係其兄
    丙○○冒名所犯，與其無關，本件不構成累犯為由，指摘原
    判決不當，此部分核有理由；且原判決另有上開可議之處，
    自應由本院予以撤銷改判。爰審酌被告2人均正值盛年，不
    思正途竊盜他人財物，對社會治安影響非輕，暨其等犯罪之
    動機、目的、手段、分工方式、智識程度、被告乙○○與被
    害人丁○○已達成和解，有和解契約書一份可稽（見本院卷
    第37頁），惟仍否認犯行；被告甲○○雖於檢訊、原審承認
    犯行，惟於本院準備程序又飾詞卸責否認犯行等一切情狀，
    茲分別量處如主文所示之刑，並就被告乙○○部分，諭知易
    科罰金之折算標準。又被告乙○○、甲○○所為本件犯行，
    犯罪時間在96年4月24日以前，均核與中華民國96年罪犯減
    刑條例第2條第1項第3款之減刑條件相符。被告乙○○所犯
    部分，依法減為有期徒刑3月，並諭知易科罰金之折算標準
    ；被告甲○○部分，依法減為有期徒刑3月又15日，並諭知
    易科罰金之折算標準。扣案之鐵撬、螺絲起子各1支，為犯
    罪所用之物，被告乙○○並自承為其所有（見原審卷第49頁
    ），應依刑法第38條第1項第2款規定及共同犯罪行為，應由
    共犯各負全部責任之理論，在被告2人項下，各諭知沒收。
五、被告甲○○經合法傳喚，無正當理由不到庭，爰不待其陳述
    逕行判決。
據上論斷，應依刑事訴訟法第369條第1項前段、第364條、第299
條第1項前段、第371條，刑法第28條、第321條第1項第3款、第
38條第1項第2款、第41條第1項前段，中華民國96年罪犯減刑條
例第2條第1項第3款、第7條第1項、第2項、第9條，判決如主文
。
本案經檢察官林炳雄到庭執行職務。
中    華    民    國    97    年    4     月    30    日
                  刑事第四庭  審判長法  官  沈宜生
                                    法  官  陳國文
                                    法  官  周煙平
以上正本證明與原本無異。
不得上訴。
                                    書記官  陳雅加
中    華    民    國    97    年    5     月    1     日
附錄：本案論罪科刑法條全文
中華民國刑法第321條第1項第3款（加重竊盜罪）
犯竊盜罪而有左列情形之一者，處6月以上、5年以下有期徒刑：
三、攜帶兇器而犯之者。


司法院資訊處製作；財團法人民間司法改革基金會備份。
